【裁判字號】    92,交聲,400
【裁判日期】    920925
【裁判案由】    聲明異議
【裁判全文】
臺灣高雄地方法院交通事件裁定                    九十二年度交聲字第四○○號
    原處分機關  交通部公路總局高雄區監理所
    受處分人即
    異  議  人  甲○○
右列異議人因違反道路交通管理處罰條例案件，對於交通部公路總局高雄區監理所九
十二年八月六日高監自字第裁八○—Ｎ00000000號所為之處分聲明異議（原
舉發案號：高警交字第Ｎ00000000號），本院裁定如左：
    主  文
異議駁回。
    理  由
一、聲明異議意旨略以：異議人於民國九十二年六月二十六日（聲明異議狀誤載為同
    年七月十一日）傍晚，自高雄縣茄萣鄉○○○街十五巷三二號住處，騎乘車號Ｆ
    ＴＩ—四九二號重型機車前往高雄縣湖內鄉○○路五一○號之許美珍住處聊天，
    因其與許美珍曾有誤會而發生口角，始在心有不甘無奈之情形下，獨自於許美珍
    住處門外之機車上飲用高梁酒。嗣因許美珍認其有酗酒鬧事之行為而報警處理，
    致據報前往之警員誤認其有酒後駕車之行為而開單舉發。原處分不察，仍依該警
    員誤認之事實，且未考量異議人之初犯行為，竟裁罰高達新臺幣（下同）四萬五
    千元之罰鍰，顯有認事用法及裁罰金額過高之違誤，爰依法聲明異議云云。
二、按汽車駕駛人，駕駛汽車經測試檢定有酒精濃度超過規定標準之情形者，處新臺
    幣一萬五千元以上六萬元以下罰鍰，並當場移置保管其車輛及吊扣其駕駛執照一
    年。又汽車駕駛人有飲用酒類或其他類似物後其吐氣所含酒精濃度超過每公升零
    點二五毫克或血液中酒精濃度超過百分之零點零五以上者，不得駕車。道路交通
    管理處罰條例第三十五條第一項第一款及道路交通安全規則第一百十四條第二款
    分別定有明文。是如汽車駕駛人飲用酒類後之吐氣酒精濃度已超過每公升零點二
    五毫克之標準，仍有駕駛汽車之行為者，依法自得科處一萬五千元以上六萬元以
    下罰鍰，並吊扣駕駛執照一年，合先敘明。
三、經查：
  (一)異議人於警訊中供稱：「我有喝酒後騎機車至許美珍住處... （問：警方於九十
    二年六月二十七日三時二十五分在湖內鄉○○路五一０號查獲你酒後騎車並帶回
    派出所接受酒精測試是否為你本人？）是為我本人... （問：你於何時何地開始
    飲酒？）於九十二年六月二十六日十二時左右在茄萣的朋友家中開始飲酒」等語
    ，顯已坦承其有於九十二年六月二十六日下午十二時許，在高雄縣茄萣鄉之友人
    家中飲酒後，騎乘機車前往高雄縣湖內鄉○○路五一０號之許美珍住處之事實。
    而異議人經警帶回湖內派出所接受酒精測試結果，其先後二次之吐氣酒精濃度分
    別為每公升一點二八毫克及每公升一點一七毫克，此分別有酒精濃度測試值表及
    高雄縣政府警察局湖內分局九十二年七月二十二日湖警交字第０九二０００五七
    六六號函附卷可稽。衡諸常情，如異議人並無酒後駕車之行為，當不致在警訊時
    為此不利於己之供述，是其前揭供詞，應堪採信。
  (二)雖異議人嗣後翻異前詞，辯稱係前往許美珍住處聊天敘舊遭拒，始在其門口之機
    車上獨自喝酒而無酒後駕車之行為云云。惟查，異議人與許美珍先前曾有誤會，
    為異議人所自承（聲明異議狀第一頁參照），是異議人於已屬一般人睡眠休息時
    間之凌晨十二時至三時許，自茄萣鄉騎乘機車攜帶高梁酒前往湖內鄉，欲至曾有
    誤會之人家中聊天敘舊，已與常理有違。而異議人明知酒後不得駕車（申訴書參
    照），如於遭許美珍拒絕門外之後，逕自在其住處門口飲用高梁酒，豈非自陷於
    不得駕車之窘境而無法騎乘機車返回茄萣鄉之住處？為何不待返回家中才飲酒？
    又當警員開單告發之際為何未逕行或要求在通知單上註記保留之字樣，而僅拒絕
    簽名？再佐以許美珍於警訊時亦陳稱：「甲○○於今（二十七）日一時四十分騎
    一部重機車ＦＴＩ—四九二前往我住處並大聲喧嘩並揚言恐嚇我... 當時甲○○
    騎機車至我住處要我開門，他要喝酒我和我兒子不理他，他卻在外面罵三字經且
    放話叫罵... 」等語。則綜合上開客觀事證以觀，自足認係異議人酒後騎乘機車
    至許美珍住處門口喧嘩鬧事，始由許美珍報警將異議人帶回警局接受酒精測試無
    訛。異議人前揭辯詞，與一般社會常理有違，顯屬事後卸責之詞，不足採信。從
    而，其確有飲用酒類超過規定標準而騎乘機車之行為，洵堪認定。
  (三)再異議人另辯稱原處分機關對其初犯行為逕行裁決四萬五千元之罰鍰，裁罰金額
    顯屬過高云云。惟按，法律規定行為人違反某一行政處罰規定時，科以一定範圍
    內而非固定單一之罰鍰，係為使行政機關作成行政處分之際，有權審酌個案具體
    情況即違規之態樣、程度及情節而為妥適之決定，此即為行政機關之裁量權，如
    行政機關依其裁量權就各行為人違規情節輕重，在法律所定之範圍內作成決定，
    即合乎法律規定而無違法或不當可言，司法機關尚屬無權置喙，僅在行政機關濫
    用或怠於行使其裁量權而作成違法或不當決定時，始得由司法機關依法撤銷之。
    本件異議人經警帶回警局接受酒精測試之結果，其吐氣酒精濃度分別高達每公升
    一點二八毫克及每公升一點一七毫克，逾越道路交通安全規則第一百十四條第二
    款所定不得駕車之標準即每公升零點二五毫克甚鉅，況異議人第二次接受酒精測
    試之時間為九十二年六月二十七日四時二十六分，此有酒精測試值表附卷可稽，
    則距其自茄萣鄉騎乘機車前往湖內鄉之許美珍住處已事隔數小時之久，其吐氣酒
    精濃度仍高達每公升一點一七毫克，顯見其於騎乘機車時之吐氣酒精濃度勢必在
    此數值之上。按依醫學實驗證明所得經驗法則，對於吐氣酒精濃度達每公升零點
    二五毫克以上時，將使駕駛人產生複雜之技巧障礙、駕駛能力變壞之行為表現，
    肇事比率比一般未飲酒時高出二倍，而吐氣酒精濃度達每公升零點五毫克以上時
    ，將使駕駛人產生平衡感與判斷力障礙升高，肇事比率比一般未飲酒時高出十倍
    ，甚而如吐氣酒精濃度達每公升零點七五毫克時，駕駛人將產生明顯酒醉、步履
    蹣跚之行為狀態，其肇事比率比一般高二十五倍（參見蔡志中著，對飲酒不能安
    全駕駛之執法研究，司法院第四十六期業務研究會講義），乃異議人之吐氣酒精
    濃度竟高達每公升一點一七毫克以上，已足對一般用路人造成高度危險性，其違
    規情節實屬嚴重。惟另審酌異議人僅係騎乘機車，其潛在危險性及所可能造成之
    損害仍較駕駛汽車輕微，則原處分機關在法律授權之一萬五千元以上六萬元以下
    範圍內，科處異議人四萬五千元之罰鍰，並吊扣駕駛執照十二個月，難謂有何違
    法、不當之處。揆諸前揭說明意旨，本院認異議人聲明異議為無理由，應予駁回
    。
據上論斷，應依道路交通案件處理辦法第十九條，裁定如主文。
中      華      民      國    九十二    年      九      月    二十五    日
                                    臺灣高雄地方法院交通法庭
                                        法  官    鄭詠仁
右正本證明與原本無異。
如不服本裁定，應於裁定送達後五日內，向本院提出抗告狀。
                                        書記官    蔡妮君
中      華      民      國    九十二    年      九      月    二十五    日


司法院資訊處製作；財團法人民間司法改革基金會備份。
